【裁判字號】    97,上易,32
【裁判日期】    970506
【裁判案由】    傷害等
【裁判全文】
臺灣高等法院臺南分院刑事判決          97年度上易字第32號
上  訴  人
即  被  告  丙○○
選任辯護人  鄭淑子律師
上列上訴人因傷害等案件，不服臺灣臺南地方法院96年度易字第
1123號中華民國96年10月30日第一審判決（起訴案號：臺灣臺南
地方法院檢察署95年度營偵字第777號），提起上訴，本院判決
如下：
    主  文
上訴駁回。
    事  實
一、丙○○受第三人卓怡伶所託，於民國94年2月3日下午1時30
    分許，前往臺南縣學甲鎮○○路303號甲○○工作之臺灣土
    地銀行學甲分行內向甲○○索討債務。詎因與甲○○意見不
    合，丙○○竟基於單一公然侮辱犯意，在上開公眾得出入且
    不特定人得共聞共見之場所，接續以臺語「幹你娘」、「幹
    你娘ＧＹ（語音雷同，ＧＹ意指女性生殖器官）」及「你娘
    ＧＹ」等粗鄙、足以貶損他人人格且使人難堪之言詞辱罵甲○○。又丙○○另基於傷害人之身體之犯意，以左手臂攬住
    甲○○肩膀，並以右手施力猛抓甲○○衣領及前胸，致甲○○受有前胸部多處抓傷之瘀痕等傷害。
二、案經甲○○訴由臺南縣警察局學甲分局報請臺灣臺南地方法
    院檢察署檢察官偵查起訴。
    理  由
壹、證據能力部分：
（一）按「被告以外之人於審判外之陳述，雖不符前4條之規定
      ，而經當事人於審判程序同意作為證據，法院審酌該言詞
      陳述或書面陳述作成時之情況，認為適當者，亦得為證據
      。」、「當事人、代理人或辯護人於法院調查證據時，知
      有第159條第1項不得為證據之情形，而未於言詞辯論終結
      前聲明異議者，視為有前項之同意。」，刑事訴訟法第15
      9條之5第1、2項分別定有明文。查證人甲○○、乙○○分
      別於警詢或檢察官訊問之證述，均屬被告以外之人於審判
      外之陳述，但於本院準備程序及言詞辯論時均一一提示或
      併朗讀要旨，而檢察官、被告及辯護人於本院言詞辯論終
      結前就上開供述證據之證據能力均未聲明異議，且證述均
      係依正當法定程序取得，本院審酌該言詞陳述或書證作成
      時之情況，認屬適當，揆諸上開規定，自得作為證據。
（二）證人即警員乙○○製作職務報告，已經其於本院到庭結證
      係其依當時狀況據實製作（見本院卷第71頁），自得作為
      證據。又佳里綜合醫院出具之驗傷診斷書，係從事醫療業
      務之醫生，於業務過程所製作之紀錄文書，復無顯不可信
      之情況，依刑事訴訟法第159條之4第2款之規定，亦得作
      為證據。另告訴人所提出之錄音帶一捲，已經原審依法予
      以勘驗錄音內容，認與告訴人所提出之錄音譯文所載對話
      （臺灣臺南地方法院檢察署95年度核交字第383號卷第5頁
      ，下稱核交卷，原審簡字卷第27頁、原審易字卷第13頁）
      大致相符。本院因認上開告訴人所提出錄音帶之錄音內容
      並無偽造或剪接情事，而有證據能力。
貳、實體事實之認定
一、公然侮辱部分：
（一）訊據上訴人即被告固不否認當時伊受卓怡伶所託，持法院
      判決書向告訴人索討債務，惟矢口否認有公然侮辱告訴人
      之犯行，辯稱：錄音內容辱罵三字經部分係第三人所為，
      非其所為，請求為聲紋比對之鑑定云云。
（二）查被告辯稱，錄音內容辱罵三字經部分係第三人所為，非
      其所為而請求為聲紋比對之鑑定。本院乃送請法務部調查
      局為聲紋鑑定，該局於97年2月25日復稱：「錄音帶A面談
      話錄音鑑定為【丙○○】之男子聲音因錄音品質不佳，致
      聲紋共振峰圖譜特徵模糊，不符聲紋鑑定條件，無法作聲
      紋比對」，有該局鑑定報告書在卷可參（見本院卷第45-4
      7頁），是上開鑑定報告書尚不足為被告有利或不利之認
      定。
（三）惟查被告確有上開公然侮辱犯行之事實，已經告訴人甲○○於原審審理時結證明確（見原審易字卷第32頁），核與
      證人乙○○於原審證述大致相符；證人乙○○復於本院結
      證稱；警卷之職務報告係其所寫，報告內容都是實在的。
      當時有聽到被告罵甲○○三字經，有聽到被告用台語罵「
      幹你娘」、「幹你娘ＧＹ」及「你娘ＧＹ」等話（見本院
      卷第71頁）。又原審當庭勘驗告訴人所提出之錄音帶，該
      錄音內容確有自稱「新營」之「丙○○」男子以臺語「幹
      你娘」、「幹你娘ＧＹ」及「你娘ＧＹ」等粗鄙足以使人
      難堪之言詞接續辱罵其所找尋之「甲○○」而予以回應之
      男子，錄音內容中尚有該名自稱「丙○○」之人表示其出
      示法院判決書而向所找「甲○○」其人詢問債務欲如何處
      理，並與該「甲○○」之人爭論有無上訴等情（詳參核交
      卷第5頁）；證人乙○○甚至證述錄音內容中，譯文顯示
      第一位警員之聲音係伊所發出，在伊到場處理過程中，被
      告及告訴人均未離開伊的視線，當時除被告以外，並無其
      他人對告訴人說話，錄影帶畫面顯示  被告右邊坐的人亦
      未與告訴人說話等語（原審易字卷第15-16頁）；再者，
      被告雖表示當時坐在其旁邊之人係載他前往之卓怡伶的司
      機，但伊係一個人去與協商債務（原審易字卷第14、39頁
      ），則應係被告與甲○○二人在談論債務問題；更何況，
      在場其餘與被告及告訴人紛爭無關之人，殊無可能參與辱
      罵告訴人。上開言詞除係被告辱罵告訴人以外，並無其餘
      可能性。事證明確，被告此部分之犯行，洵可認定。
二、傷害部分：
（一）訊據被告固坦承在上開時地有以手搭告訴人肩膀，惟矢口
      否認有何傷害犯行，辯稱：伊既沒有抓告訴人，也沒有打
      告訴人，告訴人所提出之監視錄影內容並無被告徒手推告
      訴人胸部畫面，且被告並未留有指甲，故驗傷診斷書所載
      傷勢非被告所造成，告訴人所述與錄影內容不符，不能排
      除告訴人挾怨報復之可能性等語。
（二）查告訴人確受有前胸部多處抓傷瘀痕等傷害，已據告訴人
      於原審審理時結證稱：伊與被告面對面，被告抓住伊的前
      胸口，第一次伊有掙脫，他馬上抓第二次，衣服跟肉都有
      被抓到，當時警察就在旁邊，伊強力用肩膀甩開被告的手
      ，所以產生抓痕等語（原審易字卷第33-35頁），證人即
      在現場處理之警員乙○○於原審結證：被告與告訴人間有
      一些肢體動作，被告有出手推或拉告訴人，因為時間很短
      ，所以伊沒有看清楚動作細節等語（原審易字卷第15頁）
      ，證人乙○○於本院更結證稱：「我當時有去現場處理。
      警卷第27頁職務報告係我所寫，報告之內容都是實在的。
      被告有用手攬住甲○○的肩膀，如監視器所拍的照片」等
      語（見本院卷第71-72頁），又依警卷所附證人乙○○製
      作之職務報告，已載明被告確有傷害告訴人，此外尚有94
      年2月3日佳里綜合醫院出具告訴人之驗傷診斷書（見警卷
      第11頁）可資佐證，而被告於警詢時亦坦認有推告訴人一
      下等語（警卷第2-3頁），於原審亦承認告訴人在警局時
      拉開衣服，伊有看到紅色抓痕等語（原審易字卷第43頁）
      ，可見被告確曾出手攻擊告訴人之身體，告訴人當日確受
      有前揭傷害，亦係屬實情。
（三）且上開經原審勘驗屬實之錄音譯文中，自稱「丙○○」之
      男子向其所找「甲○○」表示受人之託詢問債務如何處理
      後，雙方有如下對話：「該『甲○○』表示『喂！你的手
      在幹什麼？』，自稱『丙○○』之人回稱『幹你娘，你欠
      人錢，你娘ＧＹ！』，…該『甲○○』表示『不然你出手
      看看阿！』，自稱『丙○○』之人回稱『幹你娘，林北甲
      你晶剛好而已（臺語，意指我揍你剛好而已），不然要怎
      樣？』，…該『甲○○』表示『剛在銀行你對我動手腳！
      』，自稱『丙○○』之人回稱『你去驗傷告我啊』」。益
      徵被告與告訴人面對面時，曾主動出手攻擊告訴人前胸。
（四）現場監視錄影畫面固未發現被告有以手抓告訴人前胸之畫
      面，惟錄影畫面18分03秒前後，被告有伸左手做拉攏告訴
      人狀，在場警員則伸出右手做出制止二人狀，被告甚至以
      左手勾住告訴人肩膀，期間告訴人身體有將近一至二秒時
      間擋住被告手部，該二秒間無法判斷被告之右手有無碰觸
      告訴人，除有卷附錄影畫面翻拍照片（見核交卷第46至49
      頁）可憑外，尚經原審於訊問及審理程序中分別勘驗在卷
      （原審簡字卷第26頁、易字卷第14頁），告訴人亦證述上
      開銀行錄影畫面係三秒縮成一秒錄製等語（原審易字卷第
      35頁），可見監視錄影畫面確有死角以及錄影方式之限制
      ，無法確切顯現當時所有動作細節，即無從為被告有利之
      認定。
（五）綜上，告訴人當日所受前胸部多處抓傷瘀痕等傷害，顯係
      被告與告訴人面對面時，以右手主動攻擊告訴人前胸所造
      成。被告及其選任辯護人雖尚辯稱被告並未留有指甲，無
      從造成抓痕云云，然告訴人於原審審理時證述伊胸部之抓
      痕係紅色，但不是滲血痕跡等語（原審易字卷第37頁），
      被告於原審審理時供承其在警局看見告訴人拉開衣服後有
      紅色抓痕等語，已如前述，可見告訴人所受抓傷瘀痕，並
      非指甲直接接觸皮膚所造成出血性傷痕，而係以手抓衣服
      及前胸時所造成之瘀痕，則被告於警詢時所拍攝其手指無
      指甲之照片，尚不足為被告有利之認定，被告上開辯解自
      不足取。此部分事證已臻明確，被告之犯行亦堪認定。
三、按行為後法律有變更者，適用行為時之法律。但行為後之法
    律有利於行為人者，適用最有利於行為人之法律，現行刑法
    第2條第1項定有明文。此為刑法第2條第1項揭示之法律變更
    從舊從輕原則，規範目的在於避免惡化行為人法律地位，致
    其受行為時無法預見之刑罰處罰，故該條文「法律」之解釋
    限於「刑罰法律」（司法院大法官釋字第103號解釋、最高
    法院51年台非字第76號判例參照），循此意旨，則該條文之
    「變更」當限於「影響整體刑罰權規範內容利或不利」之變
    更，始合其規範目的。被告行為後，刑法已於94年2月2日修
    正公布，並於95年7月1日施行，又參酌最高法院第8次刑事
    庭會議決議，現行刑法第2條第1項之規定，係規範行為後法
    律變更所生新舊法律比較適用之準據法，於新刑法施行後，
    應適用新刑法第2條第1項之規定，本於統一性及整體性原則
    ，綜其全部罪刑之結果，為「從舊從輕」之比較。本案關於
    新舊法比較及法律之適用，分述如下：
    (一)查被告行為後刑法施行法於95年6月14日修正公布增訂第1
      條之1，並自同年7月1日起施行。該條規定：刑法分則編
      所定罰金之貨幣單位為新台幣。且94年1月7日刑法修正時
      ，刑法分則編未修正之條文定有罰金者，自94年1月7日刑
      法修正施行後，就其所定數額提高30倍；及又刑法第33條
      第5款關於「罰金：1元以上」之規定，修正公布為「罰金
      ：新臺幣1千元以上，以百元計算之」，刑罰法定本刑中
      列有罰金刑者，其法定最低度罰金刑因之提高，涉及科刑
      規範變更，自有新舊法比較必要（見臺灣高等法院暨所屬
      法院95年法律座談會刑事類提案第一號結論）。經比較上
      述修正前、後之規定，以修正前即行為時之法律較有利於
      被告。
    (二)被告行為時之易科罰金標準，係以修正前刑法第41條第1
      項前段「得以1元以上3元以下折算1日」及廢止前罰金罰
      鍰提高標準條例第2條前段「就其原定數額提高為1百倍折
      算1日」為依據，則本件被告行為時之易科罰金折算標準
      ，如以銀元3百元折算1日，經折算為新臺幣後，應以新臺
      幣9百元折算為1日。惟修正施行後之刑法第41條第1項前
      段關於易科罰金之折算標準則為「以新臺幣1千元、2千元
      或3千元折算日」，比較修正前後之易科罰金折算標準，
      以修正前之規定顯較有利被告，自應適用修正前刑法第41
      條第1項前段、廢止前罰金罰鍰提高標準條例第2條前段之
      規定，諭知易科罰金之折算標準。
四、按臺語「幹你娘」、「幹你娘ＧＹ」及「你娘ＧＹ」均係粗
    鄙、輕蔑或攻擊之詞，且足生貶損被辱罵人在社會上所保持
    之人格與地位評價程度。核被告前開所為，係犯刑法第277
    條第1項之普通傷害罪以及第309條第1項之公然侮辱罪。被
    告基於單一犯意而接續為上開數次辱罵舉動，係於密接時間
    實施，侵害同一法益，各行為之獨立性極為薄弱，依一般社
    會健全觀念，難以強行分開，在刑法評價上，視為數個舉動
    之接續施行，而為包括一行為之評價，故被告上開公然侮辱
    言詞，應論以接續犯之實質上一罪。被告所犯上開二罪犯意
    各別，行為互殊，應分論併罰。
五、原審審理結果，認被告罪證明確，因予適用刑事訴訟法第29
    9條第1項前段，刑法第2條第1項前段、第277條第1項、第30
    9條第1項、修正前刑法第41條第1項前段，罰金罰鍰提高標
    準條例第1條前段、廢止前罰金罰鍰提高標準條例第2條，中
    華民國96年罪犯減刑條例第2條第1項第3款、第7條，並審酌
    被告犯罪動機在受託索討債務，竟未循適法途徑，在不特定
    人得共聞共見之告訴人工作場所侮辱並出手傷害告訴人，使
    告訴人身心均受損害，犯後猶飾詞狡辯，迄今未與告訴人和
    解，態度非佳，惟告訴人身體所受傷害尚屬輕微，且其與被
    告間之糾紛非僅此端，又被告前案紀錄除曾被判處罰金刑外
    ，僅於85年間因偽造文書案件經法院判處有期徒刑5月，於
    88年9月23日執行完畢出監，有臺灣高等法院被告前案紀錄
    表在卷可參，素行尚非甚惡，兼衡酌其智識程度等一切情狀
    ，分別就公然侮辱人部分量處拘役58日，就傷害人之身體部
    分量處有期徒刑4月，並敘明被告上開犯行，均在96年4月24
    日以前，均合於中華民國九十六年罪犯減刑條例應予減刑之
    規定，分別予以減刑為拘役29日、及有期徒刑2月，併均諭
    知易科罰金之折算標準。本院經核，原判決認事用法俱無不
    合，量刑亦屬妥適，上訴意旨空言否認犯罪，並不足採，應
    予駁回。
據上論斷，依刑事訴訟法第368條，判決如主文。
本案經檢察官林炎昇到庭執行職務。
中    華    民    國    97    年    5     月    6     日
                  刑事第一庭    審判長法  官  黃崑宗
                                      法  官  夏金郎
                                      法  官  王明宏
以上正本證明與原本無異。
不得上訴。
                                      書記官  黃全忠
中    華    民    國    97    年    5     月    6     日
附錄本判決論罪科刑法條：
中華民國刑法第277條第1項：
傷害人之身體或健康者，處三年以下有期徒刑、拘役或一千元以
下罰金。
中華民國刑法第309條第項：
公然侮辱人者，處拘役或三百元以下罰金。


司法院資訊處製作；財團法人民間司法改革基金會備份。
